臺灣橋頭地方法院刑事判決　　　　　 110年度審交訴字第77號
公　訴　人　臺灣橋頭地方檢察署檢察官
被　　　告　胡宗佑



上列被告因公共危險案件，經檢察官提起公訴（110年度調偵字
第113號），被告於準備程序中就被訴事實為有罪之陳述，經告
知簡式審判程序之旨，並聽取被告與公訴人之意見後，合議庭裁
定由受命法官進行簡式審判程序，判決如下：
    主  文
胡宗佑駕駛動力交通工具發生交通事故，致人傷害而逃逸，累犯
，處有期徒刑陸月，如易科罰金，以新臺幣壹仟元折算壹日。
    事  實
一、胡宗佑於民國109年8月9日10時25分許，駕駛車牌號碼0000-
    00號自用小客車，沿高雄市左營區後昌路由西往東方向行駛
    ，行經後昌路與後昌路625巷交岔路口時，適有陳惠娟駕駛
    車牌號碼000-0000號自用小客車，副駕駛座搭載徐南甫，沿
    後昌路625巷由南往北方向行駛至上開路口，於越過停止線
    後，車頭暫停在網狀線區域內，等候時機欲左轉後昌路。胡
    宗佑本應注意車前狀況，隨時採取必要之安全措施，而依當
    時天候晴、日間自然光線、柏油路面、乾燥無缺陷、無障礙
    物、視距良好，並無不能注意之情事，竟疏未注意上開情況
    ，所駕駛汽車右前車頭撞及陳惠娟所駕汽車車頭，造成徐南
    甫受有雙側膝部挫傷併擦傷之傷害（胡宗佑涉犯過失傷害罪
    嫌，業據徐南甫撤回告訴，另由檢察官為不起訴處分確定）
    ，胡宗佑頭部亦因碰撞而受傷流血（未提出過失傷害之告訴
    ）。詎胡宗佑駕車發生交通事故，除自身受傷外，可預見遭
    撞車輛內之人可能因而受傷，竟基於駕駛動力交通工具發生
    交通事故致人傷害而逃逸之犯意，未停留現場對徐南甫採取
    救護或其他必要措施，亦未留下年籍資料及任何聯絡方式，
    逕自駕車離開現場，而將肇事車輛駛往後昌路718巷9號前停
    放，下車後攜帶其原置放在車上、以保特瓶盛裝之保力達藥
    酒，步行至對面之雜貨店飲用（所涉酒後駕車罪嫌，另由檢
    察官為不起訴處分確定），並以電話通知其配偶李姵宜前來
    會合。嗣經警據報到場處理，依陳惠娟、徐南甫所提供肇事
    車輛之車牌號碼及民眾通報該該車輛之逃逸方向，在後昌路
    718巷9號前發現肇事車輛及甫到達該處之李姵宜，向李姵宜
    詢問得知駕駛者為胡宗佑後，適胡宗佑亦前來與李姵宜會合
    ，因而為警查獲並帶回事故現場。
二、案經高雄市政府警察局左營分局報告臺灣橋頭地方檢察署檢
    察官偵查起訴。
    理  由
一、本件被告胡宗佑所犯非為死刑、無期徒刑、最輕本刑為3 年
    以上有期徒刑之罪或高等法院管轄之第一審案件，而於準備
    程序進行中，被告就被訴事實為有罪之陳述，經法官告知簡
    式審判程序之旨，並聽取當事人之意見後，合議庭裁定由受
    命法官獨任進行簡式審判程序，是本案之證據調查，依刑事
    訴訟法第273條之2 規定，不受同法第159條第1項、第161條
    之2、第161條之3、第163條之1及第164條至第170條規定之
    限制，合先敘明。
二、認定犯罪事實所憑之證據及理由
(一)上開犯罪事實，業據被告於警偵訊及本院訊問、準備程序及
    審理時均坦承不諱（見警卷第2至11頁；109年度偵字第0000
    0號卷〈下稱偵卷〉第44至45頁；院卷第111、126、132、13
    4頁），核與證人即被害人徐南甫於警詢及偵查中之證述（
    見警卷第13至17頁；偵卷第44頁）、證人陳惠娟於警詢時之
    證述（見警卷第18至23頁）等情節相符，並有高雄市立聯合
    醫院診斷證明書1紙（見警卷第41頁）、員警109年8月16日
    、109年11月13日職務報告（見警卷第38至39頁；偵卷第37
    至38頁）、高雄市政府警察局左營分局道路交通事故現場圖
    、道路交通事故調查報告表㈠、㈡-1各1份、道路交通事故
    談話紀錄表2份、監視器影像擷取照片26張、行車紀錄器影
    像擷取照片11張及現場照片18張（見警卷第55至59、60至63
    、66至78、79至84、85至89頁）、車輛詳細資料報表（見警
    卷第45至46頁）在卷可稽，足認被告前開任意性自白與事實
    相符，堪信為真實。
(二)按汽車行駛時，駕駛人應注意車前狀況，並隨時採取必要之
    安全措施，道路交通安全規則第94條第3 項前段定有明文。
    查被告雖未考領有合格之汽車駕駛執照，有公路監理電子閘
    門證號查詢汽車駕駛人資料在卷可佐（見警卷第47頁），惟
    上開規定應屬駕駛車輛之一般常識，其既係具有相當智識程
    度及社會經驗之用路人，對於上開規範自難諉為不知，應當
    知所遵守。而案發當時天候晴、日間有自然光線、柏油路面
    、乾燥無缺陷、無障礙物、視距良好等情，亦有前述道路交
    通事故調查報告表㈠在卷可按，足認被告客觀上並無不能注
    意之情事，詎被告駕車行駛至上開路口，竟疏未注意其前方
    有被害人所搭乘車輛之車頭暫停在路口網狀線區域內之情況
    ，而未採取適當之閃避措施，以致發生本案交通事故，為被
    告所自承，已如前述，並有前引各項證據足資佐證，堪認被
    告就本案交通事故之發生，顯具有前述違反注意義務之過失
    甚明。
(三)再被害人因本件車禍受有上開傷害之事實，亦有前引診斷證
    明書在卷可證，被告上開過失行為與被害人所受之傷害具有
    相當因果關係，亦可認定。又被告駕車因過失發生交通事故
    致被害人受傷後，未停留現場採取救護或其他必要措施，亦
    未留下年籍資料及任何聯絡方式，即逕自駕車離開現場，其
    過失發生交通事故致人傷害逃逸之犯行洵堪認定。綜上，本
    案事證明確，被告犯行堪以認定，應予依法論科。
三、論罪
(一)按「88年4月21日增訂公布之刑法第185條之4規定：『駕駛
    動力交通工具肇事，致人死傷而逃逸者，處6月以上5年以下
    有期徒刑。』（102年6月11日修正公布同條規定，提高刑度
    為1年以上7年以下有期徒刑，構成要件均相同）其中有關『
    肇事』部分，可能語意所及之範圍，包括『因駕駛人之故意
    或過失』或『非因駕駛人之故意或過失』（因不可抗力、被
    害人或第三人之故意或過失）所致之事故，除因駕駛人之故
    意或過失所致之事故為該條所涵蓋，而無不明確外，其餘非
    因駕駛人之故意或過失所致事故之情形是否構成『肇事』，
    尚非一般受規範者所得理解或預見，於此範圍內，其文義有
    違法律明確性原則，此違反部分，應自本解釋公布之日起失
    其效力。」，業經司法院大法官於108年5月31日以釋字第77
    7號解釋在案，亦即不論88年4月21日增訂公布或102年6月11
    日修正公布之刑法第185條之4肇事致人傷害逃逸罪之成立要
    件，依上開解釋意旨，應限縮在行為人駕駛動力交通工具，
    因故意或過失肇事，致人死傷而逃逸之情形，而本件交通事
    故之發生係因被告疏未注意車前狀況並隨時採取必要之安全
    措施之過失駕駛行為所致，業經本院認定如前，與上開解釋
    意旨所揭櫫肇事逃逸罪之成立要件，限於行為人駕駛動力交
    通工具因故意或過失肇事之情形，並無不合。
(二)復按行為後法律有變更者，適用行為時之法律。但行為後之
    法律有利於行為人者，適用最有利於行為人之法律，刑法第
    2條第1項定有明文。查被告行為後，刑法第185條之4業於11
    0年5月28日經修正公布，並自同年5月30日生效施行，修正
    前刑法第185條之4規定，不區分被害人之受傷程度或死亡，
    法定刑均為1年以上7年以下有期徒刑；修正後刑法第185條
    之4第1項則規定：「駕駛動力交通工具發生交通事故，致人
    傷害而逃逸者，處6月以上5年以下有期徒刑；致人於死或重
    傷而逃逸者，處1年以上7年以下有期徒刑。」，新法就被害
    人受傷程度為普通傷害之情形，法定刑為6月以上5年以下有
    期徒刑；僅在被害人死亡或重傷之情形，法定刑方為1年以
    上7 年以下有期徒刑。本案被害人所受傷勢為雙側膝部挫傷
    併擦傷之傷害，業如前述，尚未達重傷程度，修正後刑法第
    185條之4第1項前段之法定刑較輕，較為有利被告，經比較
    新舊法結果，依刑法第2條第1項後段之規定，應適用最有利
    被告即修正後刑法第185條之4第1項前段規定論處。
(三)核被告所為，係犯修正後刑法第185條之4第1項前段之駕駛
    動力交通工具發生交通事故，致人傷害而逃逸罪。
四、科刑
(一)被告前因酒後駕車之公共危險案件，經臺灣高雄地方法院以
    107年度交簡字第3104號判決判處有期徒刑2 月確定，於108
    年3月11日易科罰金執行完畢等情，有臺灣高等法院被告前
    案紀錄表在卷可佐（見院卷第125至127頁），其於受徒刑之
    執行完畢5年以內故意再犯本件有期徒刑以上之罪，固為累
    犯，且係於前案執行完畢後，約1年5月再犯本案，實有不該
    ，惟本院考量被告所犯前案為酒後駕車案件，與本案之犯罪
    類型、罪質並不相同，前案之宣告刑為有期徒刑2月，刑度
    非重，以易科罰金而非入監服刑之方式執行完畢，尚難遽認
    被告於前案徒刑執行完畢後再犯本案，即有對刑罰之反應力
    薄弱或主觀惡性較重之情形，本案倘依累犯之規定加重其刑
    ，須量處逾有期徒刑6月之刑責，致被告不得聲請易科罰金
    或易服社會勞動，此與被害人因本案交通事故中所受之傷害
    輕微，被告所造成之風險非高、雙方在本院調解成立（詳後
    述）等情事相較以觀，顯有使被告所受之刑罰超過其所應負
    擔罪責之虞，其人身自由非無遭受過苛侵害之嫌，爰依司法
    院大法官釋字第775號解釋意旨，就被告所犯駕駛動力交通
    工具發生交通事故，致人傷害而逃逸罪，不依累犯之規定加
    重最低本刑。
(二)被告雖無適當之汽車駕駛執照駕車，並因過失致被害人受傷
    ，業如前述，然刑法第185條之4之罪，在處罰駕駛動力交通
    工具者，於發生交通事故致人死傷後而逃逸之行為，尚不在
    得依道路交通管理處罰條例第86條第1項之規定加重其刑之
    範圍（參照最高法院92年度台非字第50號判決要旨），從而
    ，本件被告所犯駕駛動力交通工具發生交通事故，致人傷害
    而逃逸罪，尚無適用道路交通管理處罰條例第86條第1項規
    定加重其刑之餘地，併此敘明。
(三)爰審酌被告因駕車疏未注意車前狀況即貿然往前行駛而發生
    本件交通事故，致被害人受有前揭傷勢後，未留在事故現場
    為即時救護，亦未等待警方前往處理事故以釐清責任，即逕
    行駕車逃逸，顯然缺乏尊重用路人身體健康、生命安全及法
    治觀念，所為殊屬不該；惟念在被告犯後坦認犯行，於偵查
    中與被害人一度調解成立，然其未依約給付賠償金，於本院
    再次與被害人調解成立，經被害人同意由被告先賠償保險公
    司因理賠ADB-1179號自用小客車車損所蒙受之損失，之後自
    119年7月31日起，始分期賠償被害人所受損害，被害人並具
    狀請求對被告從輕量刑，有高雄市左營區調解委員會調解書
    、本院電話紀錄查詢表、調解筆錄、刑事陳述狀在卷可查（
    見110年度調偵字第113號卷第5頁；院卷第119、175至176、
    177頁），兼衡被告犯罪之動機、情節，暨被告罹患非特定
    的雙相情緒障礙症，有高雄市立凱旋醫院診斷書在卷可憑（
    見警卷第37頁），自陳國中肄業之智識程度、目前無業，配
    偶月收入新臺幣2萬多元，經濟狀況普通、有母親需其扶養
    （院卷第135頁）等一切情狀，量處如主文欄所示之刑，並
    諭知易科罰金之折算標準。
(四)至於被害人雖具狀請求給予被告附條件緩刑之諭知，惟按緩
    刑係以未曾因故意犯罪受有期徒刑以上刑之宣告，或前因故
    意犯罪受有期徒刑以上刑之宣告，執行完畢或赦免後，五年
    以內未曾因故意犯罪受有期徒刑以上刑之宣告為要件，刑法
    第74條第1項定有明文。查被告因前案經臺灣高雄地方法院
    判決判處有期徒刑2月確定，於108年3月11日易科罰金執行
    完畢，已如前述，揆諸前揭說明，本案自不符合緩刑條件而
    不得宣告緩刑，是被害人此部分之請求，難認可行，附此敘
    明。
據上論斷，應依刑事訴訟法第273條之1 第1項、第299條第1項前
段，判決如主文。
本案經檢察官陳秉志提起公訴，檢察官李門騫到庭執行職務。
中    華    民    國   110    年    10    月    14    日
                  刑事第四庭    法  官  馮君傑
以上正本證明與原本無異。
如不服本判決應於收受送達後20日內向本院提出上訴書狀，並應
敘述具體理由；如未敘述上訴理由者，應於上訴期間屆滿後20日
內向本院補提理由書（均須按他造當事人之人數附繕本）「切勿
逕送上級法院」。
中    華    民    國   110    年    10    月    14    日
                                書記官  李宛蓁
附錄本案論罪科刑法條：
修正後中華民國刑法第185條之4第1項前段
駕駛動力交通工具發生交通事故，致人傷害而逃逸者，處6 月以
上5 年以下有期徒刑。